臺灣臺東地方法院刑事裁定　　　　　　　　　　　　　　九十一年度訴字第一七號
　　公　訴　人　臺灣台東地方法院檢察署檢察官
　　被　　　告　癸○○
　　選任辯護人　吳漢成
右列被告因違反貪污治罪條例案件，經檢察官提起公訴，本院裁定如左：
    主  文
癸○○羈押期間自民國玖拾壹年肆月拾日起延長貳月。
    理  由
一、本件被告癸○○因違反貪污治罪條例案件，經檢察官向本院提起公訴，本院於民
    國九十一年一月十日訊問被告後，認被告犯罪嫌疑重大，而有刑事訴訟法第一百
    零一條第一項第三款之事由，非將被告羈押顯難進行審判或執行，且有羈押被告
    之必要，並於同日執行羈押。
二、按被告於審判中經法院執行羈押後，法院如於羈押期間屆滿前需對被告延長羈押
    ，依刑事訴訟法第一百零八條第一項但書規定，需由法院對被告為訊問後，考量
    當初羈押被告之原因有無消滅及有無繼續羈押被告之必要，而羈押被告之原因有
    無消滅，依刑事訴訟法第一百零一條第一項「被告經法官訊問後，認為犯罪嫌疑
    重大，而有左列情事之一者，非予羈押，顯難進行追訴、審判或執行者，得羈押
    之：」規定，則應由法院就當初依刑事訴訟法第一百零一條規定對被告執行羈押
    之原因是否存在為之論斷，現本院已於第一次羈押被告三個月期限於九十一年四
    月十日屆滿前之九十一年四月四日對被告行應否對其延長羈押之訊問，茲依上開
    說明，分述如下：
（一）本院當初對被告執行羈押之原因有無繼續存在：
 (1) 被告癸○○於偵查中坦承自八十七年間起至九十年間止，曾向同案被告乙○○等
    多名工程包商收受回扣，於起訴後在本院訊問時亦自承確曾收受前開款項，並高
    達新台幣八百多萬元，經核與同案被告乙○○等工程包商於偵查中所供述之情節
    相符。
 (2) 同案被告即工程包商乙○○、壬○○、己○○、丁○○、辛○○、戊○○、庚○
    ○及丙○○等人於偵查中就先後多次由被告癸○○指定工程及參與陪標且均曾在
    被告癸○○之辦公室或住處交付其工程回扣款乙節，亦均供認在卷，而同案被告
    即長濱鄉公所秘書甲○○於偵查中並供承被告癸○○曾指定長光社區排水溝後續
    工程予特定包商承做，且將包商所交付之工程回扣款轉交予被告癸○○，是認被
    告涉犯貪污治罪條例案件之犯罪嫌疑自屬重大。
 (3) 次查刑事訴訟法第一百零一條第一項第三款所稱「所犯為死刑、無期徒刑或最輕
    本刑為五年以上有期徒刑之罪者」規定，係指被告於受羈押時應有「高度之可能
    性」涉有重嫌，因判斷時點不同，其係對立於有罪判決所指「足夠的嫌疑」以外
    的一種嫌疑度，亦即，涉有重嫌乃法院於對被告命為羈押時，所獲得之暫時且不
    充分的證據資料，法院所判斷者為被告是否有「高度的可能」犯下檢察官所控訴
    之罪，且按刑事訴訟法第一百零一條第一項第三款「所犯為死刑、無期徒刑或最
    輕本刑為五年以上有期徒刑之罪」之規定，其義究為何指，法雖無明文，然參照
    修正前刑事訴訟法第七十六條第四款亦有規定若被告所犯之罪為死刑、無期徒刑
    或最輕本刑為為五年以上有期徒刑之罪者，如有羈押之必要得對被告執行羈押，
    該條款所稱所犯為死刑、無期徒刑或最輕本刑為五年以上有期徒刑之罪係指以公
    訴意旨所指被告所犯罪名為準之立法意旨（最高法院八十五年度台上字第三０一
    號裁定參照），是於刑事訴訟法修正後之第一百零一條第一項第三款為同樣之規
    定，則以該條款作為對被告執行羈押之理由，該條款所稱所犯為死刑、無期徒刑
    或最輕本刑五年以上有期徒刑之罪應可解為係以檢察官起訴被告所犯法條罪名為
    準，今查起訴書所載被告所犯法條罪名係犯貪污治罪條例第四條第一項第三款、
    第六條第一項第四款等罪，如前所述，該條規定其法定刑分別為無期徒刑或十年
    以上有期徒刑及五年以上有期徒刑，則本院前以刑事訴訟法第一百零一條第一項
    第三款為原因對被告執行羈押，核諸前揭說明，應認該項羈押之原因仍繼續存在
    。
（二）本件有無繼續羈押被告之必要：
      查法院對被告所執行之羈押，其本質上係屬為保全被告使刑事訴訟程序得以順
      利進行或為保全證據或為擔保嗣後刑之執行程序而對被告所實施剝奪其人身自
      由之強制處分，是被告有無羈押之必要，當由法院以有無上述羈押之目的而依
      職權進行目的性裁量。誠如前述，被告事先私下指定工程予特定廠商、協商圍
      標、收受工程回扣款等犯行，所涉犯之罪名為最輕本刑五年以上有期徒刑之重
      罪，且時間長達三年以上，數量龐大，金額亦多，影響地方財政，擾亂社會經
      濟秩序，其身為一鄉之長，鄉民之首，肩負地方建設之重責大任，於任職期間
      竟未依法督導全鄉業務，致該鄉諸多工程及採購業務未依法進行招標，滋生陋
      習，對社會危害甚大，本件若不對被告繼續執行羈押，本件訴訟程序即難期得
      以順利遂行，應認仍有繼續羈押被告之必要。
三、綜上所述，本院對被告執行羈押之各項原因依然存在，且仍有繼續羈押被告之必
    要，著自九十一年四月十日起延長羈押二月，爰依刑事訴訟法第一百零八條第一
    項，裁定如主文。
中      華      民      國  九十一    年      四      月      四      日
                               臺灣臺東地方法院刑事庭
                                   審判長法  官  楊力進
                                         法  官  范智達
                                         法  官  林卉聆
右正本證明與原本無異。
如不服本裁定，應於裁定送達後五日內向本院提出抗告狀。（須附繕本）
「切勿逕送上級法院」
                                         書記官  蘇美琴
中      華      民      國    九十一    年      四      月      八      日
